【裁判字號】    90,上易,801
【裁判日期】    900501
【裁判案由】    違反公司法
【裁判全文】
臺灣高等法院刑事判決                              九十年度上易字第八一號
    上  訴  人
    即  被  告  甲 ○
右上訴人因違反公司法等案件，不服臺灣臺北地方法院八十九年度易字第二三六五號
，中華民國九十年一月十九日第一審判決（聲請案號：臺灣臺北地方法院檢察署八十
九年度偵字第一一一五二、一四七○三號；移送併辦案號：同署八十九年度偵字第二
二三六一號）提起上訴及檢察官移送併辦（臺灣臺北地方法院檢察署九十年度偵字第
三七○二、三七○五、三七○六、三七○七、三九九九、五八四一號），本院判決如
左：
    主  文
原判決撤銷。
甲○違反依建築法規定停止使用之建築物，非經許可不得擅自使用；未經許可擅自使
用經制止不從之規定，科罰金新台幣拾萬元，如易服勞役，以新台幣玖佰元即銀元
佰元折算壹日。
    事  實
一、甲○係臺北市中山區○○○路○段十一號四樓荷蘭村漫畫休閒館有限公司（以下
    簡稱荷蘭村公司）負責人，明知該公司登記之營業事項為「１、其他工商服務業
    （閱讀計時收費圖書業務）。２、租賃業。３、玩具娛樂用品零售業。４、玩具
    娛樂用品批發業。５、資訊軟體批發業。６、資訊軟體服務業。７、資訊處理服
    務業。８、電子資訊供應服務業。９一般廣告服務業。」，並未包括「其他娛樂
    業」之項目業務，且明知該建築物原於民國六十二年六月十三日經臺北市政府工
    務局核准用途為辦公室、娛樂健身服務業用，於八十五年十一月二十一日變更為
    特種服務業（酒吧）使用。竟自八十九年五月十七日起，未向主管機關辦理變更
    營業項目之登記，擅自以每分鐘一元之代價，利用電腦功能擷取網際網路資料或
    以電腦裝置由不特定人自行攜帶之遊戲光碟片儲存軟體資料，以產生或顯示聲光
    影像、圖案、動作等供人遊戲娛樂，在該建築物內經營登記範圍以外屬「其他娛
    樂業」之業務。該公司所在之前開建築物於八十九年六月九日、六月二十六日經
    臺北市政府建設局查報，並經臺北市政府工務局於八十九年七月四日北市工建字
    第八九三一六五五七００號函，依建築法第九十條第一項規定處新台幣（下同）
    六萬元罰鍰，並勒令停止使用。詎甲○未經許可擅自使用，八十九年七月二十一
    日臺北市政府工務局再以北市工建字第八九三一八五一六○○號函勒令立即改善
    並停止使用，詎甲○竟為違規經營上開業務，而不從制止，仍使用該建築物，在
    該址營業、違規使用該建物。先後於八十九年五月二十四日、六月一日、六月二
    日、六月五日、六月九日、六月十日、六月十三日、六月二十七日、六月二十九
    日、七月一日、七月十三日、七月十四日、七月十五日、七月十九日、七月二十
    日、七月二十二日、八月二日、五日、七日、十一日、十二日、十三日、十六日
    、十八日、十九日、九月五日、六日、八日、十三日、十五日、十月三日、十月
    十一日、十月二十四日、十月二十五日、十月二十九日、十月三十一日、十一月
    二日、六日、八日、九日、十二月二日、四日、九日、十一日、十二日、十四日
    、十六日、十七日、二十一日、二十三日、二十五日、二十九日、三十日、三十
    一日、九十年一月五日、六日、七日、十三日、十四日、十五日、二十六日、二
    十八日、二十九日、二月一日、三日、四日、五日、九日、十一日、十五日、十
    七日、十九日，經臺北市政府警察局中山分局長春派出所臨檢查獲。
二、案經臺北市政府移送臺灣臺北地方法院檢察署檢察官聲請以簡易判決處刑，原審
    法院改依通常程序審判及臺北市政府移送臺灣臺北地方法院檢察署檢察官移請併
    案審理。
    理  由
一、訊據上訴人即被告甲○坦承其係荷蘭村公司之負責人及於右揭時、地違反公司法
    及建築法之事實被查獲之事實不諱，核與證人即其女謝明玉證述之情節相符。而
    利用電腦功能供消費者擷取或下載網際網路資料或以電腦裝置由不特定人自行攜
    帶之遊戲光碟片儲存軟體資料，以產生或顯示聲光影像、圖案、動作等供人遊戲
    娛樂，而收取費用者，應登記為「其他娛樂業」項目一節，有經濟部八十九年十
    一月十五日經（八九）商字第八九二二三二九八號函在卷可稽。被告係荷蘭村公
    司之負責人，而該公司登記之營業範圍限於事實欄所示各項，並不包括「其他娛
    樂業」業務，亦有公司資料查詢作業「公司所營事業」資料一紙在卷可稽；荷蘭
    村公司所在地點之建築物，其使用用途為特種服務業（酒吧），被告違規使用，
    經依建築法規定停止使用，被告未經許可擅自使用，且經制止不從，仍予使用，
    有使用執照存根影本、臺北市政府建築管理處八十九年七月四日北市工建字第八
    九三一六五五七○號函及八十九年七月二十一日北市工建字第八九三一八五一六
    ○○號函影本（見八十九年度偵字第一一一五二號卷第十八頁、八十九年度偵字
    第二二三六一號卷第三至四頁、第五至六頁、第十五頁）及臺北市政府警察局中
    山分局長春派出所臨檢紀錄表七十五份附卷可佐。查荷蘭村公司雖於八十九年七
    月二十四日由被告代表該公司，向經濟部商業司辦理於該公司所營事業中增列「
    10.其他娛樂業（利用電腦網際網路擷取遊戲軟體供人遊戲），11.電子遊藝場業，
    12.餐館業」之登記預查申請，惟尚未獲經濟部核准，據被告於本院九十年四月二
    十四日審理時供明，證人謝明玉於檢察官九十年三月十五日訊問時，亦證稱：「
    我們有去聲請娛樂業及電子遊樂業，但經濟部還未擬定，所以尚未下來」等語。
    既僅為預查申請，未獲核准，尚難認荷蘭村公司已合法增列上開三項營業項目，
    而於八十九年七月二十四之後已無違反公司法之情事。又該公司所使用供營業之
    前開房屋既經臺北市政府工務局於八十九年七月四日北市工建字第八九三一六五
    五七○號函處六萬元罰鍰，並勒令停止使用，同年月二十一日再以北市工建字第
    八九三一八五一六○○號函勒令立即改善並停止使用。荷蘭村公司雖向臺北市政
  府訴願，但經駁回，向臺北市政府工務局申請變更使用執照許可，亦未獲准，有
    被告提出訴願決定書、變更使用執照申請書及審核結果表等影本附卷可稽，則被
    告對於依建築法規定停止使用之建築物，未經許可擅自使用經制止不從，顯已違
    反該法第九十四條規定。被告雖辯以伊實際經營項目與登記項目並無不合，伊使
    用該建築物作為一般事務所，亦無違反建築法第九十四條云云，顯非可採。本件
    事證明確，被告犯行洵堪認定。
二、核被告所為，係犯公司法第十五條第三項、第一項之罪及建築法第九十四條之罪
    。被告經營登記範圍以外業務行為，因經營該業務而違規使用荷蘭村公司所在建
    築物之行為，則違反公司法、建築法犯行，有方法結果之牽連關係，為牽連犯，
    應從一重之建築法第九十四條之罪處斷。被告於八十九年七月二十二日被查獲以
    後之違反公司法犯行，與起訴部分有實質上一罪之關係；違反建築法部分，與起
    訴事實有牽連犯裁判上一罪之關係，均為起訴效力所及，本院自應併予審判。
三、原審據以論罪科刑，固非無見。惟查原判決（一）就被告於八十九年七月二十二
    日被查獲以後之犯行，何以為起訴效力所及而得併予審判，並未敘明，已有未合
    。（二）認定被告於八十九年七月二十四日已向經濟部商業司辦理變更登記，增
    列「其他娛樂業（利用電腦網際網路擷取遊戲軟體供人遊戲）」、「電子遊藝場
    業」為營業項目，有被告所提公司變更名稱或所營事業登記預查申請表一紙在卷
    可參，是被告於八十九年七月二十四日之後營業行為，尚難認有何經營登記事項
    範圍以外之業務。惟查荷蘭村公司雖於八十九年七月二十四日由被告代表該公司
    向經濟部商業司，於所營事業中增列「10.其他娛樂業（利用電腦網際網路擷取遊
    戲軟體供人遊戲），11.電子遊藝場業，12.餐館業」之登記預查申請，惟尚未獲經
    濟部核准，並非合法營業，原判決認其後已合法營業，尚有未洽。（三）被告於
    原審判決後仍經營登記範圍以外之業務，原審亦未及審酌。被告上訴意旨以量刑
    過重為由指摘原判決不當，固無理由，惟原判決既有可議，即應予撤銷改判。爰
    審酌被告之素行、犯罪之情節，犯罪之動機、目的及被告犯罪後態度良好且已積
    極進行辦理增列所營事業之登記並申請變更使用執照以期合法等一切情狀，量處
    如主文第二項所示之罰金，並諭知易服勞役折算標準。
據上論斷，應依刑事訴訟法第三百六十九條第一項前段、第三百六十四條、第二百九
十九條第一項前段，建築法第九十四條，公司法第十五條第一項、第三項，刑法第十
一條前段、第五十五條、第四十二條第二項，罰金罰鍰提高標準條例第二條、現行法
規所定貨幣單位折算新台幣條例第二條，判決如主文。
本案經檢察官林炳雄到庭執行職務。
中      華      民      國    九十      年      五      月      一      日
                              臺灣高等法院刑事第三庭
                                  審判長法  官  張  連  財
                                        法  官  張  傳  栗
                                        法  官  李  英  勇
右正本證明與原本無異。
不得上訴。
                                        書記官  倪  淑  芳
中      華      民      國    九十      年      五      月      二      日
附錄本案論罪科刑法條全文
建築法第九十四條
依本法規定停止使用或封閉之建築物，非經許可不得擅自使用；未經許可擅自使用經
制止不從者，處一年以下有期徒刑、拘役或科或併科新台幣三十萬元以下罰金。
公司法第十五條
公司不得經營登記範圍以外之業務。
公司之資金，除因公司間業務交易行為有融通資金之必要者外，不得貸與股東或任何
他人。
公司負責人違反前二項規定時，各處一年以下有期徒刑、拘役或科或併科新台幣十五
萬元以下罰金，並賠償公司因此所受之損害。


司法院資訊處製作；財團法人民間司法改革基金會備份。
